【裁判字號】    90,台非,192
【裁判日期】    900628
【裁判案由】    妨害兵役
【裁判全文】
最高法院刑事判決                                  九十年度台非字第一九二號
    上訴人  最高法院檢察署檢察總長
    被  告  甲○○
右上訴人因被告妨害兵役案件，對於台灣台南地方法院中華民國八十九年十二月二十
七日第一審確定刑事簡易判決（八十九年度南簡字第七六二號，聲請簡易判決處刑案
號：台灣台南地方法院檢察署八十九年度偵字第一一六六二號），認為違背法令，提
起非常上訴，本院判決如左：
    主  文
原判決撤銷。
本件公訴不受理。
    理  由
非常上訴理由稱：「按已經提起公訴之案件，在同一法院重行起訴者，應諭知不受理
之判決，刑事訴訟法第三百零三條第二款定有明文。本件被告甲○○係教育召集之應
召人，於收到三軍部隊精誠八三之九號教育召集令，明知應於民國八十九年七月三十
一日至台南縣大內營區報到，竟意圖避免召集，未於指定日期至指定地點報到，無故
逾應召期限二日以上之妨害兵役犯行，前經台灣台南地方法院檢察署檢察官於八十九
年十月三十一日以八十九年度偵字第一二二三七號起訴書提起公訴在先，並於八十九
年十二月一日繫屬於台灣台南地方法院。其後該署檢察官就被告同一妨害兵役之事實
，復於八十九年十二月一日再以八十九年度偵字第一一六六二號聲請簡易判決處刑書
，在同一法院重複提起公訴，並於同年月二十日繫屬同一法院。本件原審法院於八十
九年十二月二十七日就該後起訴之案件為判決時，該先起訴之八十九年度偵字第一二
二三七號案件尚未判決確定（按此先起訴之案件，於八十九年十二月二十九日經台灣
台南地方法院以八十九年度易字第二九九九號判決，於九十年一月二十九日確定，有
該案卷可稽），依首揭規定，該法院自應為不受理判決，乃誤為實體判決，判處被告
有期徒刑三月，顯有適用法則不當之違法。案經確定，且於被告不利，爰依刑事訴訟
法第四百四十一條、第四百四十三條提起非常上訴。」等語。
本院按已經提起公訴或自訴之案件，在同一法院重行起訴者，應諭知不受理之判決，
刑事訴訟法第三百零三條第二款定有明文。縱先起訴之判決，確定在後，如判決時，
後起訴之判決，尚未確定，仍應就後起訴之判決，依非常上訴程序，予以撤銷，諭知
不受理之判決。本件被告係三軍部隊教育召集之應召員，意圖避免教育召集，於收受
「精誠八三之九號」教育召集令後，未於指定日期至指定地點報到，無故逾應召期限
二日，涉有妨害兵役治罪條例第七條第一項第四款之罪嫌，經台灣台南地方法院檢察
署檢察官於八十九年十月三十一日提起公訴（八十九年度偵字第一二二三七號），同
年十二月一日繫屬於原審法院（八十九年度易字第二九九九號），並經原審法院於同
年月二十九日判處罪刑，九十年一月二十日確定（上訴人誤為九十年一月二十九日確
定）。但該署檢察官就被告同一妨害兵役之事實，復於八十九年十二月一日以八十九
年度偵字第一一六六二號向同一法院聲請簡易判決處刑，同年月二十日繫屬（八十九
年度南簡字第七六二號）。原審法院於八十九年十二月二十七日為判決時，先起訴之
案件（八十九年度偵字第一二二三七號）尚未判決確定，依上開說明，後起訴之本件
判決，應從程序上諭知公訴不受理，始屬適法。乃原審法院疏未細察，逕從實體上為
罪刑之判決，自有違誤。案經確定，且不利於被告，非常上訴意旨，執以指摘，洵有
理由，應由本院將原判決撤銷，改判諭知公訴不受理，以資糾正。
據上論結，應依刑事訴訟法第四百四十七條第一項第一款但書、第三百零三條第二款
，判決如主文。
中      華      民      國     九十     年      六      月    二十八    日
                              最高法院刑事第五庭
                                  審判長法官  紀  俊  乾
                                        法官  黃  正  興
                                        法官  劉  介  民
                                        法官  陳  東  誥
                                        法官  張  春  福
      右正本證明與原本無異
                                              書  記  官
中      華      民      國     九十     年      七      月      三      日


司法院資訊處製作；財團法人民間司法改革基金會備份。
